【裁判字號】    90,上易,2351
【裁判日期】    900828
【裁判案由】    傷害
【裁判全文】
臺灣高等法院刑事判決                            九十年度上易字第二三五一號
    上  訴  人    臺灣板橋地方法院檢察署檢察官
    上  訴  人
    即  被  告    甲○○
    被      告    乙○○
右上訴人因被告傷害案件，不服臺灣板橋地方法院九十年度易字第一二八五號，中華
民國九十年四月三十日第一審判決（起訴案號：臺灣板橋地方法院檢察署九十年度偵
字第三一五０號）提起上訴，本院判決如左：
    主  文
原判決關於甲○○部分撤銷。
甲○○傷害人之身體，處罰金伍仟元，如易服勞役以參佰元折算壹日。
其他上訴駁回。
    事  實
一、甲○○與乙○○係鄰居，前已因住處頂樓漏水修繕之事宜迭起衝突，民國八十九
    年十二月二十七日下午二時許，二人在臺北縣板橋市○○路○段四七巷四弄二六
  號四樓及同巷弄二四號四樓住處之樓頂（起訴書未記載犯罪地點），復因上由發
    生爭執，竟分別基於傷害之犯意，甲○○持鏟水泥之工具（未扣案，起訴書及原
    審判決書均記載為鐵鎚）揮擊乙○○，致乙○○受有右手背三公分Ｘ三公分及右
    前額二公分Ｘ二公分之皮下瘀血、頭皮二公分Ｘ二公分皮下瘀血及局部一公分裂
    傷等傷害；乙○○則徒手毆打甲○○，致甲○○受有臉部紅腫０．五公分Ｘ０．
    五公分、右膝瘀腫四公分Ｘ四公分及左手（原審判決書記載為右手）第五指０．
    五公分Ｘ０．五公分擦傷之傷害。
二、案經乙○○、甲○○分別訴由臺北縣警察局海山分局報請臺灣板橋地方法院檢察
    署檢察官偵查起訴。
    理  由
一、被告乙○○右揭徒手毆傷告訴人甲○○之事實，業據其於原審審理時坦承不諱，
    被告甲○○於警訊及本院審理時亦分別供承因與告訴人乙○○發生爭執，並遭拉
    扯衣服、毆打頭部，乃基於自衛，所持工具不慎劃傷告訴人乙○○之頭部（偵查
    卷第三頁反面），及與告訴人乙○○發生爭執之際手持鏟水泥之工具，或因此不
    慎劃及告訴人乙○○之後腦（本院九十年八月十四日審判筆錄）等語，核與告訴
    人甲○○、乙○○所指訴之情節大致相符，並有乙○○之臺北縣立板橋醫院驗傷
    診斷書及甲○○（原審判決書以下均記載為陳錦明）之行政院衛生署臺北醫院診
    斷證明書各一紙附卷可稽。參以告訴人乙○○之受傷部位非僅一處，倘被告甲○
    ○僅係揮擋告訴人乙○○之攻擊，而未故意傷害乙○○，應不至造成乙○○受有
    多處傷害。被告二人於本院審理時均翻異前供，被告乙○○空言否認有出手毆打
    告訴人甲○○，被告甲○○則辯稱係遭被告乙○○攻擊，而出於正當防衛云云，
    顯均係事後卸責、避就之詞，不足採信。本件事證已臻明確，被告二人之傷害犯
    行均堪予認定。
二、核被告甲○○、乙○○二人所為，均係犯刑法第二百七十七條第一項之傷害罪。
    原審據以對被告甲○○論罪、科刑，固非無見；惟查，原判決認定被告甲○○係
    持鐵鎚毆擊告訴人乙○○，尚有未合。被告甲○○提起上訴仍執陳詞，辯稱係出
    於正當防衛，雖無足取，然原判決關於被告甲○○部分既有如上之可議，即屬無
    可維持，應由本院就該部分予以撤銷改判。爰審酌被告甲○○犯罪之動機、目的
    、手段、所生損害及犯後態度等一切情狀，量處如主文第二項所示之刑，並諭知
    易服勞役之折算標準。至原審以經審酌被告乙○○犯罪之動機、致告訴人甲○○
    所受傷害之程度、及犯後態度等一切情狀，量處被告乙○○罰金參仟元，並諭知
    易服勞役之折算標準，核其認事、用法及量刑，均無不當，應予維持。檢察官據
    告訴人甲○○之請求，提起上訴意旨以：告訴人甲○○因驟遭攻擊，乃基於正當
    防衛，誤傷告訴人乙○○，被告乙○○故為挑釁，原審竟予輕縱，難予甘服云云
    ，為無理由，應予駁回。
三、被告甲○○持以傷害告訴人乙○○之鏟水泥工具，既非違禁物，且未扣案，為免
    執行困難，爰不予宣告沒收，併此敘明。
據上論斷，應依刑事訴訟法第三百六十八條、第三百六十九條第一項前段、第三百六
十四條、第二百九十九條第一項前段，刑法第二百七十七條第一項、第四十二條第二
項，罰金罰鍰提高標準條例第一條前段、第二條，判決如主文。
本案經檢察官曾忠己到庭執行職務
中    華    民    國      九十      年      八      月      二十八      日
                              臺灣高等法院刑事第六庭
                                  審判長法  官  陳  春  秋
                                        法  官  高  明  哲
                                        法  官  王  麗  莉
右正本證明與原本無異。
不得上訴。
                                        書記官  胡      儀
中    華    民    國      九十      年      八      月      二十九      日
附錄：本案論罪科刑法條全文
刑法第二百七十七條
傷害人之身體或健康者，處三年以下有期徒刑、拘役或一千元以下罰金。
犯前項之罪，因而致人於死者，處無期徒刑或七年以上有期徒刑，致重傷者，處三年
以上、十年以下有期徒刑。


司法院資訊處製作；財團法人民間司法改革基金會備份。
